【裁判字號】    94,簡上,86
【裁判日期】    950227
【裁判案由】    傷害等
【裁判全文】
臺灣雲林地方法院刑事判決              94年度簡上字第86號
上  訴  人  臺灣雲林地方法院檢察署檢察官
上  訴  人
即  被  告  乙○○
上列上訴人因傷害等案件，不服本院虎尾簡易庭94年度虎簡字第
191 號中華民國94年5 月12日刑事簡易判決（聲請簡易判決處刑
案號：臺灣雲林地方法院檢察署94年度核退偵字第22號），提起
上訴，本院管轄之第二審合議庭判決如下：
    主  文
上訴駁回。
    事  實
一、乙○○與甲○○為嬸與姪媳關係，兩人雖相鄰而居，但因故
    失和已久。甲○○於民國93年9 月29日上午11時許，在雲林
    縣西螺鎮新豐里新社260 號其住處之庭院內（原判決誤引檢
    察官聲請簡易判決處刑書中誤植之「西螺鎮福田里116 號」
    ），因僱工進行築牆工程，引發甲○○認有礙通行而心生不
    滿，詎甲○○於爭執未果後，竟基於公然侮辱及傷害之犯意
    ，在該不特定人均得共見共聞之尚未設立圍牆場所，公然對
    甲○○以台語稱其土地是用「雞歪」買來等語，而侮辱之；
    又將築牆所用之鐵管拔起後，持以毆打甲○○之背部，致甲
    ○○受有左後背擦傷併瘀傷、下背擦傷及瘀青之傷害。
二、案經甲○○訴由雲林縣警察局西螺分局報告臺灣雲林地方法
    院檢察署檢察官偵查後，聲請簡易判決處刑。
    理  由
一、被告乙○○之上訴理由，原求為緩刑之宣告，惟於本院準備
    程序中，則稱：「我沒有怎麼樣，我是老人家，去田裡工作
    回來，看到路被擋住，我就拿棍子稍微碰到他一下，且警員
    、她先生、小孩還有很多人都在場；我是有罵她，但她也有
    罵我，只是我沒有錄音。且我手都有裝鐵，沒有力量可以打
    她」等語。後於本院審理中，又辯稱：「我是沒有打他，是
    因為拿鐵管起來，有稍微弄到她一下，且我也有吼她」、「
    因為她有罵我，所以我才回罵她的，所以這部分我有承認」
    、「我沒有打她，是不小心弄到她，所以如果她要告我傷害
    的話，她應該要提出證據來證明」、「我沒有罵她，我是說
    那是前人放下來的，不是她自己賺的，我也沒有說是用雞歪
    賺的」、「我是不小心揮到她，我沒有打她，也沒有罵她那
    麼難聽」等語。被告所辯前後不一，惟就其持鐵管或棍子觸
    碰告訴人甲○○身體，並罵之等情，則為被告所坦承，但被
    告否認故意為之，且未對告訴人以台語罵稱其土地是用「雞
    歪」買來云云。
二、依下列經當事人均同意有證據能力之證據，分述認定犯罪事
    實所憑之證據及理由如下：
  (一)告訴人甲○○於警詢中指稱：「是以鐵管毆傷我，毀謗內容
    是以不當言詞污辱我，表示我家土地是用女性器官去買來的
    、「因為土地糾紛才導致此情形，該情形已有20至30年之久
    ，之前我都算了並忍耐她」等語。又於檢察官訊問中，以證
    人身分具結證稱：「我家前面的土地是庭院，土地有重劃分
    割過，我要將土地圍起來，93年9 月29日上午11時許，我叫
    鐵工要將我土地圍起來時，被告乘我不注意時，拿鐵管打我
    後背部之地方，我有診斷書，當時警員也在場」、「鐵工要
    圍時，被告不讓我們做，所以我就叫警察來了，被告乘我不
    注意時打我，被打之後，我就說要去驗傷，被告就說要告你
    去告，之後她就用言語污辱我，說我（原筆錄誤載為『你』
    ）之地是用雞歪（台語）換來的」等語。
  (二)證人即告訴人之夫楊付於警詢中證稱：「當時因土地是我們
    所有，有叫鐵工來圍土地四週，而乙○○不讓我們圍，她拔
    四週圍起之鐵管毆打我太太甲○○，並辱罵甲○○」、「我
    有親眼目睹」等語，而證人即告訴人之子王嘉聖、告訴人之
    婆婆王鍾如意亦於警詢中為同一證述。
  (三)證人即當時施工之工人蔡六甲於警詢中證稱：「當時我受僱
    於甲○○，要在她家圍圍牆，用烤漆浪板圍起來，我當時在
    焊接鐵管，有聽到女人在爭吵的聲音，但沒看到是誰在爭吵
    」、「我有聽到辱罵的聲音，但並沒有看打架的情形」等語
    。
  (四)告訴人提出附卷之現場錄音帶1 捲，經檢察官命西螺分局偵
    查員林煜傑譯文在卷結果如下：
    乙○○：如果不是我去申請分割，現在的土地那有這麼如此
            好。
    某男  ：對啦，這樣分割對大家都好。
    甲○○：我們現在的東西、土地都是我們賺來的，沒有用到
            家族的錢。
    乙○○：對啦，都是用妳雞Ｙ賺來的，全部攏是用雞Ｙ賺來
            的，用雞Ｙ賺來。
    某男  ：我們不要用吵的，大家用道理講。
    乙○○：我是長輩，我都不敢說都是我土地，家族有家族規
            矩，妳們用鴨霸的手段來佔用土地，我們都沒有路
            可以進出。
    甲○○：妳還有後面可以進出，土地已分割，是大家的意思
            ，不是我一個人。
    「吵雜聲，鐵管的聲音。」
    甲○○：我要去驗傷。
    乙○○：妳最（好？）去住院。
    「後面均是吵架的聲音，聽不清言語的意思。」
  (五)告訴人甲○○提出之診斷證明書2 張，其一為國立臺灣大學
    醫學院附設醫院雲林分院（下稱臺大雲林分院）出具，應診
    日期為93年9 月30日，病名為：「左後背擦傷併瘀傷（大小
    6 ×3 公分）」，醫囑：「並主訴左下肢無力」；其二為西
    螺鎮慈愛綜合醫院出具，診療日期為93年10月7 日，診斷為
    ：「下背傷害」，醫囑：「下背擦傷2 公分，瘀青1 公分，
    左下肢麻乏力」等情，有該診斷證明書2 張及臺大雲林分院
    93年12月23日93台大雲分歷字第4917號函檢送之病歷影本附
    卷可稽。
  (六)照片2 張，一為現場鐵管之照片，另一為告訴人背部傷勢照
    片。
  (七)依上開證據所示，又佐以被告於檢察官訊問中，供稱：「我
    只是要將鐵管拿起來，稍微揮到而已」、「當時有生氣，我
    有嚷她」等語，足認被告確有於上揭時、地，以現場鐵管故
    意打傷告訴人，並對告訴人辱罵其土地是用「雞歪」（意指
    女性之性器官）買來等語，而公然貶損他人之名譽甚明。被
    告辯詞反覆，復無所據，均為卸責之詞，不足為採，其犯行
    之事證明確，應可認定。
三、核被告乙○○所為，係犯刑法第277 條第1 項之傷害罪、第
    309 條第1 項之公然侮辱罪。其所犯上揭二罪，犯意各別，
    行為互異，應分論併罰。
四、原審判決適用刑法第277 條第1 項、第309 條第1 項、第41
    條第1 項前段、第42條第2 項，罰金罰鍰提高標準條例第1
    條前段、第2 條之規定，就被告所犯傷害罪、公然侮辱罪，
    分別量處拘役30日、罰金300 元，並分別諭知易科罰金、易
    服勞役之折算標準，經核認事用法均無違誤，量刑亦稱妥適
    。被告上訴求為緩刑或否認犯罪，檢察官依告訴人之請求而
    上訴認量刑過輕等語，均無理由，應予駁回。
五、依刑事訴訟法第455 條之1 第3 項、第368 條，判決如主文
    。
本案經檢察官葉建成到庭執行職務
中    華    民    國    95    年    2    月    27     日
                  刑事第四庭  審判長  法  官 吳福森
                                      法  官 葉明松
                                      法  官 吳基華
以上正本證明與原本無異。
不得上訴。
                                      書記官 徐基典
中    華    民    國    95    年    2    月    27     日
附記論罪法條全文：刑法第277 條第1 項、第309 條第1 項。
中華民國刑法第277 條 (普通傷害罪)
傷害人之身體或健康者，處三年以下有期徒刑、拘役或一千元以
下罰金。
犯前項之罪因而致人於死者，處無期徒刑或七年以上有期徒刑；
致重傷者，處三年以上十年以下有期徒刑。
中華民國刑法第309 條 (公然侮辱罪)
公然侮辱人者，處拘役或三百元以下罰金。
以強暴犯前項之罪者，處一年以下有期徒刑、拘役或五百元以下
罰金。


司法院資訊處製作；財團法人民間司法改革基金會備份。
